臺灣高等法院高雄分院刑事判決　　　　 96年度上易字第622號
上　訴　人　臺灣高雄地方法院檢察署檢察官
被　　　告　乙○○
選任辯護人　許銘春律師
　　　　　　張文雪律師
上列上訴人因被告妨害自由案件，不服臺灣高雄地方法院96年度
簡上字第104 號中華民國96年5 月17日第一審判決（聲請簡易判
決處刑案號：臺灣高雄地方法院檢察署95年度偵字第30919 號）
，提起上訴，本院判決如下：
     主  文
上訴駁回。
     理  由
一、公訴意旨略以：被告乙○○與告訴人甲○○○係姑嫂關係，
    被告基於以強暴妨害人行使權利之犯意，於95年8 月16日晚
    上11時許，在高雄市新興區○○○路34號住處，以鎖鍊將1
    樓大門鎖住對物施以強暴之方式，妨害甲○○○行使進入該
    住處之權利至翌日晚上10時30分許，因認被告涉有刑法第30
    4 條之強制罪嫌。
二、按犯罪事實應依證據認定，無證據不得認定犯罪事實；次按
    不能證明被告犯罪者，應諭知無罪之判決，刑事訴訟法第15
    4 條第2 項、第301 條第1 項分別定有明文。又事實之認定
    ，應憑證據，如未能發現相當證據，或證據不足以證明，自
    不能以推測或擬制之方法，為裁判基礎；且認定不利於被告
    之事實須依積極證據，苟積極證據不足為不利於被告事實之
    認定時，即應為有利於被告之認定；另認定犯罪事實所憑之
    證據，雖不以直接證據為限，間接證據亦包括在內，然而無
    論直接證據或間接證據，其為訴訟上之證明，須於通常一般
    之人均不致有所懷疑，而得確信其為真實之程度者，始得據
    為有罪之認定，倘其證明尚未達到此一程度，而有合理之懷
    疑存在而無從使事實審法院得有罪之確信時，即應由法院為
    諭知被告無罪之判決（參照最高法院40年度台上字第86號、
    30年度台上字第816 號、76年度台上字第4986號判例意旨）
    。
三、公訴意旨認被告涉有前述犯行無非以：(1)證人甲○○○之證
    述；(2)證人蔡玉真之證述，資為論據，然訊據被告堅決否認
    有何強制犯行，辯稱：因鐵門門拴被告訴人兒子破壞，伊大
    哥死了已有一年多，告訴人回娘家幫她弟弟帶小孩，偶而回
    家換衣服而已，告訴人會不會回來也沒有跟我說，我一個女
    孩子住4 層樓透天厝，當然時間到考量門戶安全，就鎖門。
    那天睡時有吃安眠藥，致熟睡而不知告訴人有返回住處之事
    實，更不知告訴人會同里長、警員及鎖匠開鎖之事，並無妨
    害告訴人行使權利之意思等語。經查：
  (一)被告於95年8 月16日晚上11時許，在高雄市新興區○○○路
    34號住處，以鎖鍊將1 樓大門鎖住之事實，固據證人甲○○
    ○於偵查中證述明確。然本件尚應審究者為：被告是否確有
    妨害梁美麗行使進入該住處權利之意思。
  (二)證人即告訴人甲○○○雖於偵查中證稱：平常都有居住該處
    ，每天都有回去等語；證人蔡玉真亦於偵查中證稱；甲○○
    ○係伊美髮店的客人，伊每隔3 、4 天會打電話請甲○○○
    來洗髮，所以知道甲○○○每天都會回到該處等語。然證人
    蔡真妙於原審審理時證稱：伊與告訴人係妯娌關係，告訴人
    的先生是伊先生的大哥，在94年5 月告訴人先生過世前，告
    訴人居住在五福二路34號的住處，但告訴人先生過世後，告
    訴人即搬至六合路的住處，也幾乎都住在娘家，偶爾回來，
    很少回來過夜，伊每天早上7 時許，送小孩上學後，就會回
    到五福路二路34號，到晚上11點多才會回到大順路的住處，
    95年8 月中旬五福二路34號住處大門門拴有損壞的情形，被
    告為了門戶安全，在壞掉隔天就有用鐵鍊拴住鐵門的情形等
    語（見原審簡上卷第37頁）。足見，告訴人於其先生過世後
    ，僅係偶爾返回該處過夜，則被告是否確知告訴人於該日近
    深夜時分仍會返回，實非無疑。又證人蔡玉真並非每日打電
    話通知告訴人過來洗髮，縱告訴人確實每隔3 、4 天確實前
    往蔡玉真之美髮店洗髮，仍無法證明告訴人每天均會返回到
    五福二路34號之住處過夜，證人蔡玉真之證詞，尚難採為不
    利被告之認定。
  (三)證人即告訴人甲○○○雖證稱：當日請被告開門，被告都不
    開門等語。然證人即當日到場協助處理之里長吳三雄於原審
    審理時證稱：伊接獲告訴人通知，到場協助處理，之後告訴
    人請鎖匠開鎖後，進入2 樓，警員呼叫被告，沒有人回應等
    語（見原審簡上卷第70頁），證人即警員林國豐亦證稱：告
    訴人的兒子在2 樓喊，都沒有人開門等語（見原審簡上卷第
    43 頁） ，被告當時已經熟睡，以致不知告訴人無法進入該
    處乙情，實不無可能，尚難僅以此即認被告妨害告訴人行使
    權利之故意。本件被告於五福二路34號住處大門上鎖之時間
    ，約係在晚上11時許，該處大門既確有損壞情形，告訴人雖
    能自由出入該處，其並非每日返回該處過夜，被告於就寢前
    ，基於門戶安全，以鐵鍊所住大門，是否係針對告訴人而來
    ，實非無疑。尚無法證明被告有妨害告訴人行使出入該處權
    利之意思。
四、綜上所述，被告所辯上情，尚堪採信。此外，復查無其他確
    切之證據足證被告有公訴人所指之犯行，依上開判例之意旨
    ，應認不能證明被告犯罪，則原審所為被告此部分無罪之諭
    知，尚無不當。公訴人上訴意旨，雖執：本件鎖匠開門進入
    屋內後，當時除告訴人及其兒子外，尚有證人林國豐及吳三
    雄等人在場，被告房門外顯然有多人在場及大聲叫喊，屋內
    必然人聲吵雜，且代表執行公權力之警員及里長均已到場，
    無形中對被告之安全應更有保障，然被告竟在屋內不予回應
    ，顯有違常理，是其所辯為門戶安全云云，殊難令人採信等
    詞，惟查被告罹患有憂鬱症，常須服用安眠藥始能入睡等情
    ，除據被告供述明確外，並有其診斷證明書影本附於原審卷
    第10頁可稽。則被告於服藥熟睡後，對房門外叫喊聲未必能
    有所知覺，是尚難僅憑被告於房門內不回應房門外叫喊聲乙
    節，遽認被告有犯罪之故意。公訴人上訴意旨，仍執前詞，
    指摘原審此部分判決不當，難認有理由，應予駁回。
據上論斷，應依刑事訴訟法第368條，判決如主文。
本案經檢察官陳宗吟到庭執行職務。
中　　華　　民　　國　　96　　年　　8 　　月　　23　　日
                  刑事第三庭    審判長法  官  周賢銳
                                      法  官  黃仁松
                                      法  官  謝宏宗
以上正本證明與原本無異。
本件不得上訴。
中　　華　　民　　國　　96　　年　　8 　　月　　24　　日
　　　　　　　　　　　　　　　　　　　書記官  熊惠津
                                                      q
